臺灣桃園地方法院交通事件裁定　　　　99年度交聲字第1818號
原處分機關　交通部公路總局新竹區監理所
異　議　人
即受處分人　吳智緯
上列異議人即受處分人因違反道路交通管理處罰條例案件，對於
交通部公路總局新竹區監理所中壢監理站99年11月25日所為之壢
監裁字第裁53－DB0000000 號違反道路交通管理事件裁決書，聲
明異議，本院裁定如下：
    主  文
原處分撤銷。
吳智緯汽車駕駛人，駕駛汽車經測試檢定酒精濃度超過規定標準
，處罰鍰新臺幣壹萬玖仟伍佰元，吊扣小型車普通駕駛執照貳拾
肆個月，並應接受道路交通安全講習。
    理  由
一、原處分意旨略以：異議人即受處分人（下稱異議人）吳智緯
    於民國99年8 月28日下午2 時30分許，駕駛車牌號碼Z7-020
    3 號自用小客車，行經桃園縣龍潭鄉○○路○○段與龍元路
    口，為桃園縣政府警察局交通隊龍潭小隊舉發「酒後駕車肇
    事致人受傷呼氣檢測值0.34mg/L超過標準值0.25mg/L」違反
    道路交通管理事件，當場掣發桃警局交字第DB0000000 號舉
    發違反道路交通管理事件通知單（下稱舉發通知單），原處
    分機關爰依道路交通管理處罰條例第35條第1 項第1 款、第
    24 條 及違反道路交通管理事件統一裁罰基準及處理細則第
    41條、第43條、第44條、第67條規定，裁處罰鍰新臺幣（下
    同）1 萬9,500 元，及吊扣駕駛執照24月，並施以道路交通
    安全講習。
二、異議意旨略以：異議人確於上揭時地酒駕致人受傷，惟異議
    人已與傷者達成和解，亦繳清1 萬9,500 元之罰緩，況異議
    人以駕駛職業聯結車為業，若吊扣該執照將嚴重影響異議人
    家中生計，為此聲明異議，請求將裁定中關於吊扣職業聯結
    車駕照之部分撤銷等語。
三、按汽車駕駛人飲用酒類或其他類似物後其吐氣所含酒精濃度
    超過每公升0.25毫克或血液中酒精濃度超過百分之0.05以上
    者，不得駕車，道路交通安全規則第114 條第2 款定有明文
    ；次按汽車駕駛人，駕駛汽車經測試檢定有酒精濃度超過規
    定標準者，處新臺幣15,000元以上60,000元以下罰鍰，並當
    場移置保管其車輛及吊扣其駕駛執照1 年；因而肇事致人受
    傷者，並吊扣其駕駛執照2 年；致人重傷或死亡者，吊銷其
    駕駛執照，並不得再考領；汽車駕駛人，有道路交通管理處
    罰條例第35條第1 項規定之情形者，應接受道路交通安全講
    習，道路交通管理處罰條例第35條第1 項第1 款、第24條第
    1 項第2 款亦分別定有明文。然現行道路交通管理處罰條例
    第68條僅規定「汽車駕駛人，因違反本條例及道路交通安全
    規則之規定，受吊銷駕駛執照處分時，吊銷其持有各級車類
    之駕駛執照。」並未包括吊扣之情形。且參道路交通管理處
    罰條例第68條於94年12月14日之修正理由，係稱：「原條文
    將違法或違規駕駛人所持有各級車類之駕駛執照一併吊扣，
    失之過酷，影響人民工作及生活過鉅」等語（見立法院公報
    第94卷第70期第136 頁至第138 頁之院會紀錄暨修正道路交
    通管理處罰條例第68條之立法理由），顯見依修正後道路交
    通管理處罰條例第68條規定，汽車駕駛人因違反道路交通管
    理處罰條例及道路交通安全規則之規定，受「吊扣」駕駛執
    照處分時，僅能「吊扣」違規當時所駕駛車輛之駕駛執照，
    不再「吊扣」其持有各級車類之駕駛執照甚明。因此，道路
    交通管理處罰條例第35條規定所需吊扣之駕照，應係指酒精
    濃度超過規定標準駕駛遭查獲時所駕駛車輛之駕照，而不得
    將遭查獲人所持有各級車輛之駕照均予吊扣，合先敘明。
四、經查：
  (一)本件異議人現持有之駕駛執照為職業聯結車駕駛執照，其係
    於99年4 月7 日換發職業聯結車駕駛執照等節，有桃園監理
    站汽車駕駛人螢幕列印在卷可稽（參見本院卷第9 頁反面）
    ，又異議人持有職業聯結車駕駛執照於上開時、地，駕駛自
    用一般小客車肇事，致郭沈平妹受有左額頭部皮下血腫、鼻
    梁部裂傷及左上臂皮下瘀血等傷害，而異議人經檢測後酒精
    濃度為每公升0.34毫克，超過標準值為每公升0.25毫克之違
    規事實，為異議人所不爭執，並有龍潭敏盛醫院診斷證明書
    、和解書及桃園縣政府警察局道路交通事故當事人酒精測定
    記錄表在卷可稽（見桃園地方法院檢察署99年偵字第23931
    號卷第31、43、24頁），是異議人上開違規行為，洵堪認定
    。
  (二)又本件異議人係駕駛自用一般小客車違反道路交通處罰條例
    第35條第1 項第1 款之規定，本應吊扣其小型車普通駕駛執
    照2 年（24個月），且異議人於本件違規時已領有職業聯結
    車駕駛執照。另依道路交通安全規則第61條第1 項第3 款規
    定，公路機關因汽車駕駛人取得高一級車類之駕駛資格者，
    應換發駕駛執照，並准其駕駛較低級車類之車輛：已領有大
    貨車駕駛執照者，得駕駛小型車、輕型機器腳踏車。而於實
    務作業上，考領晉級駕駛執照後，僅核給最高級（內含多合
    一之駕駛資格）汽車駕照乙張，原領有較低一級之駕駛執照
    皆回收作廢，並無保留以免造成換補或審驗駕照之不便，故
    異議人未領有小型車普通駕駛執照甚明。
  (三)揆諸前揭說明，原處分機關為本件吊扣駕駛執照處分時，應
    僅得吊扣異議人違規當時駕駛車類之駕駛執照，尚不得依道
    路交通管理處罰條例第68條之規定，僅因異議人未領有小型
    車駕駛執照，即吊扣其職業聯結車之駕駛執照以代之，方屬
    適法（臺灣高等法院暨所屬法院97年度法律問題座談會提案
    第40號結論可資參照）。然原處分機關竟吊扣異議人職業聯
    結車之駕駛執照，此雖可達成完全杜絕異議人將來繼續酒醉
    駕車之目的，惟亦同時造成剝奪異議人駕駛職業聯結車之結
    果，對其工作及生活影響甚大，甚而危及其就業謀生問題，
    此所造成之損害，與欲達成目的之利益（限制異議人駕駛小
    型車，以預防酒醉駕駛小型車所造成之危害）顯失均衡，顯
    與行政程序法第7 條第3 款所揭示之比例原則有違，復與前
    揭道路交通管理處罰條例第68條之修法意旨亦不相符合。
  (四)另道路交通管理處罰條例第68條之規定，既已修正為行為人
    違反道路交通管理處罰條例及道路交通安全規則之規定，應
    受吊扣駕駛執照之處分時，僅能吊扣其違規當時所駕駛車輛
    之駕駛執照，不能再吊扣其持有各級車類之駕駛執照，而行
    為人如係依憑其所領有之較高級駕駛執照酒後駕駛較低級之
    車輛時，又欠缺得以吊扣受處分人其他各級車類駕駛執照之
    法令依據，是依現行道路交通管理處罰條例第68條之內容，
    有關駕駛人受吊扣駕駛執照處分，既不再吊扣其持有各級車
    類之駕駛執照，則原處分機關即不得再憑以吊扣其違規車輛
    以外之駕駛執照，苟其因酒駕低等級之自用一般小客車違規
    ，而致有漏洞，亦屬執行或立法政策之問題，尚不得為達行
    政目的，而恣意為法律所未明文規定或授權之處分。
五、綜上所述，本件異議人確有前揭酒後駕車致人受傷之違規行
    為，然原處分機關未審酌「吊扣駕駛執照24個月」之規範目
    的，在異議人未領有小型車普通駕駛執照之情況下，原處分
    竟代以吊扣異議人職業聯結車駕駛執照24個月，於法不合，
    從而，異議人之異議為有理由，且因本件為一交通違規行為
    ，裁處罰鍰、吊扣駕照與道路安全講習尚無從區分，異議人
    雖未就罰鍰及道路交通安全講習部分聲明異議，本院仍應依
    法併予審究。是本件應撤銷原處分，並另為如主文第2 項所
    示之處分。至異議人已繳納本件罰緩部分，僅屬罰緩執行之
    問題，與本院認事用法無涉，附此敘明。
六、據上論斷，應依道路交通管理處罰條例第87條第2 項、道路
    交通事件處理辦法第19條前段，裁定如主文。
中    華    民    國    100     年    2     月  14    日
                  交通法庭法  官  溫祖明
以上正本證明與原本無異。
如不服本裁定，應於裁定送達後5 日內向本院提出抗告狀。
                          書記官  邱仲騏
中    華    民    國   100    年    2     月    16    日